臺灣臺中地方法院刑事判決　　　　　　　　　　　　九十一年度易字第二五四二號
　　公　訴　人　臺灣臺中地方法院檢察署檢察官
　　被　　　告　甲○○
右列被告因誣告案件，經檢察官聲請簡易判決處刑（九十年度偵字第一八七七六號）
，本院沙鹿簡易庭認為不得以簡易判決處刑，移送本院刑事庭，適用通常程序審理，
判決如左：
    主  文
甲○○無罪。
    理  由
一、聲請簡易判決處刑意旨略以：被告甲○○明知其於民國八十三年間，任職於黃康
    明所經營之「慈惠佛教文物社」時，黃康明因不具自耕農身分，購買之車號ＦＩ
    －５０４９號自用小貨車無法登記為車主，乃應黃康明之要求，將該車輛登記於
    自己名下。嗣「慈惠佛教文物社」因故停業，前開自用小貨車積欠稅款未為繳納
    ，被告於九十年四月間接獲法務部行政執行署臺中行政執行處之催繳稅款通知，
    竟於同年五月十五日，向臺中縣稅捐稽徵處提起訴願，在訴願狀中未指明犯人而
    陳稱，遭不知名人士冒用其名義購買該自用小貨車。嗣經臺中縣稅捐稽徵處函請
    交通部公路局臺中區監理所豐原監理站（下稱豐原監理站）處理，由豐原監理站
    再函請公路警察大隊第二隊依法偵辦，因認被告涉有刑法第一百七十一條第一項
    之未指定犯人，而向該管公務員誣告犯罪之罪嫌。
二、聲請簡易判決處刑意旨認被告甲○○涉犯刑法第一百七十一條第一項之未指定犯
    人，而向該管公務員誣告犯罪之罪嫌，係以被告甲○○於警詢時之自白，核與證
    人黃康明於警詢及偵查中陳述情節相符，並有車籍作業系統－查詢認可資料、汽
    車買賣合約書、汽車新領牌照登記書、行政訴願狀、異動登記書等在卷可證為其
    論據。訊據被告甲○○堅詞否認有為右揭犯行，辯稱：伊並不知道黃康明以伊之
    國民身分證購買前開自用小貨車，是在八十八年間收到交通罰單後才知道，伊並
    未同意黃康明以伊名義購買前開自用小貨車等語。
三、按犯罪事實應依證據認定之，無證據不得推定其犯罪事實；不能證明被告犯罪者
    ，應諭知無罪之判決，刑事訴訟法第一百五十四條、第三百零一條第一項分別定
    有明文。次按刑法上之誣告罪，係以意圖他人受刑事或懲戒處分而向該管公務員
    誣告為限，而所謂「該管公務員」應以有權偵查犯罪或直接受理自訴者為限（最
    高法院二十八年上字第七Ｏ四號、二十一年上字第二Ｏ五一號判例參照）。經查
    ，被告甲○○固於九十年五月十五日，向臺中縣稅捐稽徵處提起訴願時，在訴願
    狀內表明遭不知名人士冒用其名義購買車號ＦＩ－５０４９號自用小貨車等情。
    惟臺中縣稅捐稽徵處之公務員並非有權偵查犯罪或直接受理自訴之公務員，非屬
    刑法第一百七十一條第一項規定之「該管公務員」，是無論被告於提出臺中縣稅
    捐稽徵處之訴願狀內，有無虛構前開事實，均不該當刑法第一百七十一條第一項
    未指定犯人，而向該管公務員誣告犯罪之構成要件。臺中縣稅捐稽徵處嗣雖函請
    豐原監理站處理，由豐原監理站再函請公路警察大隊第二隊依法偵辦，然此部分
    係屬臺中縣稅捐稽徵處之行政處理措施，以符合刑事訴訟法第二百四十一條有關
    公務員因執行職務知有犯罪嫌疑者，應為告發之規定。被告既未於訴願狀載明請
    臺中縣稅捐稽徵處代轉其他有權偵查犯罪之公務員，更無申告他人使其受刑事或
    懲戒處分之意思，自無從以刑法第一百七十一條第一項之罪相繩。此外，復查無
    其他積極證據足資證明被告有何公訴人所指之未指定犯人，而向該管公務員誣告
    犯罪之行為，核屬不能證明被告犯罪，應諭知無罪之判決。
據上論斷，應依刑事訴訟法第四百五十二條、第三百零一條第一項，判決如主文。
中      華      民      國    九十一    年     十一     月     十三     日
                              臺灣臺中地方法院刑事第三庭
                                      法  官  陳  得  利
右正本證明與原本無異。
如不服本判決，應於送達後十日內向本院提出上訴狀（須附繕本），上訴於臺灣高等
法院臺中分院。
                                      書記官
中      華      民      國    九十一    年     十一     月     十八     日
